臺灣苗栗地方法院民事判決　　　　　　　　　　　　　　九十三年度簡上字第六號
　　上　訴　人　甲○○
　　訴訟代理人　彭火炎律師
　　複　代理人　彭亭燕律師
　　被　上訴人　乙○○
右當事人間請求給付票款事件，上訴人對於中華民國九十二年十二月十二日本院苗栗
簡易庭九十二年度苗簡字第四五一號第一審判決提起上訴，本院判決如左：
    主    文
上訴駁回。
第二審訴訟費用由上訴人負擔。
    事實及理由
一、被上訴人起訴主張訴外人陳冠樺（原名陳雙來）向被上訴人借款新台幣（下同）
    一百萬元，並由陳冠樺簽發票據金額分別為一百萬元及十四萬二千五百元之支票
    二紙交付被上訴人收執，詎被上訴人屆期提示前述支票均遭退票。被上訴人乃要
    求陳冠樺將其所積欠二紙支票票款，加計被上訴人為陳冠樺墊支召開親民工商董
    事會之款項九萬元及所有借款利息等共計一百三十五萬元，改簽發票據金額為一
    百三十五萬元，到期日為民國九十一年二月二十八日，並免除作成拒絕證書之本
    票一紙（以下稱系爭本票），以擔保前開借款之償還，另由陳冠樺之妻即上訴人
    保證前開債務之清償並簽名背書於系爭本票。詎被上訴人屆期提示系爭本票仍未
    獲清償，經被上訴人以系爭本票向本院聲請對陳冠樺許可強制執行，經本院以九
    十一年度票字第四一四號裁定准予強制執行確定在案，為此依票據、消費借貸及
    保證之法律關係，訴請上訴人給付一百三十五萬元及自九十一年二月二十八日起
    至清償日止，按年利率百分之六計算之利息，並聲明駁回上訴人之上訴。
二、上訴人則以系爭本票到期日為九十一年二月二十八日，依票據法第二十二條規定
    ，被上訴人對於背書人即上訴人之追索權已因一年間未行使而罹於時效。又陳冠
    樺確曾簽發票據金額分別為一百萬元及十四萬二千五百元之支票向被上訴人借得
    一百萬元，惟本件系爭本票與前開二紙支票非屬同筆借款債務，此由被上訴人仍
    持有前述二紙支票原本即明。陳冠樺雖擬向被上訴人借款一百三十五萬元而簽發
    系爭本票，而上訴人於系爭本票背書雖亦係為擔保債務之清償，惟被上訴人就系
    爭本票金額之借款並未交付予陳冠樺，故上訴人無須負擔保責任等語資為抗辯。
    並聲明：（一）原判決不利於上訴人部分廢棄。（二）右廢棄部分被上訴人在第
    一審之訴駁回。
三、查兩造不爭執之事實為：陳冠樺（原名陳雙來）曾簽發發票日均為九十年八月三
    十一日，票據金額分別為一百萬元、十四萬二千五百元之支票，並書立借據一紙
    向上訴人借得一百萬元，並以該十四萬二千五百元之支票票款作為借款利息，惟
    陳冠樺屆期並未清償借款。陳冠樺又於九十年八月三十一日另簽發到期日為九十
    一年二月二十八日，票據金額為一百三十五萬元，並免除作成拒絕證書之系爭本
    票一紙，並由陳冠樺之妻即上訴人為保證該債務之清償而於系爭本票簽名背書。
四、被上訴人主張陳冠樺曾簽發前述二紙支票，並書立借據向上訴人借得一百萬元，
    並以該十四萬二千五百元之支票票款作為借款利息，惟陳冠樺屆期並未清償借款
    。被上訴人乃要求陳冠樺將其所積欠二紙支票票款，加計被上訴人為陳冠樺墊支
    召開親民工商董事會之款項九萬元及所有借款利息等共計一百三十五萬元，改簽
    發系爭本票，並由上訴人保證前開債務之清償而簽名背書於系爭本票等情，上訴
    人就系爭本票為其所背書以擔保債務之清償乙節固不爭執，惟否認系爭本票與前
    述二紙支票係同一筆債務，且否認被上訴人為陳冠樺墊支召開親民工商董事會款
    項九萬元等情。經查：
（一）被上訴人主張之事實，業據其提出與所述相符之支票二紙、本票及借據一紙為
      證在卷為憑，上訴人就支票、本票、借據均為陳冠樺所簽發乙節亦不爭執。
（二）證人即前親民工商董事會秘書丙○○亦到庭證述：「當時陳冠樺有說有必要召
      開董事會議，請我處理相關事宜及董事出席費，我詢問陳冠樺出席董事費如何
      處理，他說會請乙○○校長處理。會議當天開會前，乙○○將出席費交給我，
      我不確定金額為多少，當時有十五個董事，每位董事給五千元出席費，沒有出
      席亦會給出席費，加上餐費，印刷資料等費用，記得當時乙○○給我的錢足夠
      發給各董事．．．以往我當秘書時，每個董事出席可領出席費一萬元，每次召
      開董事會約需十七、八萬元」等語綦詳（詳本院九十三年四月十三日準備程序
      筆錄），是證人雖未明確證述被上訴人交付之金額為何，惟以證人證述被上訴
      人交付之金額足以支付十五位董事每位可領得之出席費五千元共七萬五千元及
      加計餐費、印刷資料等費用計算之，及參酌以往該校召開董事會每位董事可領
      出席費一萬元之情況下，每次召開董事會須支付十七、八萬元等情以觀之，堪
      信被上訴人主張其代陳冠樺墊支董事會費用共九萬元乙節為真實。
（三）參以陳冠樺所簽發二紙支票之發票日均為九十年八月三十一日，而系爭本票之
      發票日亦為九十年八月三十一日，顯見陳冠樺係於二紙支票退票後，為擔保其
      向被上訴人借款之清償，始簽發系爭本票交付被上訴人收執。再者，被上訴人
      以系爭本票向本院聲請對於陳冠樺為許可強制執行，經本院以九十一年度票字
      第四一四號裁定准予強制執行在案，陳冠樺對於該裁定亦不爭執。從而，自堪
      信被上訴人主張陳冠樺係將其所積欠二紙支票票款，加計被上訴人為陳冠樺墊
      支召開親民工商董事會之款項九萬元及所有借款利息等共計一百三十五萬元，
      改簽發系爭本票等情為真實。
（四）又按當事人主張有利於己之事實者，就其事實有舉證之責任，民事訴訟法第二
      百七十七條定有明文。上訴人抗辯系爭本票乃陳冠樺擬另向被上訴人借款一百
      三十五萬元而簽發，惟被上訴人並未交付該紙本票之借款等語，則其自應就被
      上訴人與陳冠樺間另成立一百三十五萬元之消費借貸契約乙節舉證以實其說。
      上訴人固提出被上訴人催告之存證信函為證，惟觀之該存證信函內容，僅係催
      告陳冠樺及上訴人清償系爭本票票款，尚不能證明被上訴人另允諾借款一百三
      十五萬元予陳冠樺。再者，陳冠樺所積欠之二紙支票票款共一百一十四萬二千
      五百元已未能如期清償，則衡諸常情，被上訴人亦無在二紙支票之退票日再度
      允諾借款一百三十五萬元之理，是上訴人抗辯系爭本票係陳冠樺擬向被上訴人
      另借款一百三十五萬元而簽發，與前述二紙支票係本於不同之債務等語，即無
      足採。
五、按本票之執票人對前手之追索權，自作成拒絕證書之日起，一年間不行使，因時
    效而消滅。其免除作成拒絕證書之本票，自到期日起算。票據法第二十二條第二
    項定有明文。查系爭本票之到期日為九十一年二月二十八日，且經免除作成拒絕
    證書，已如前述，則被上訴人遲至九十二年七月二十九日始向本院聲請對上訴人
    發支付命令，顯已逾一年時效期間，是上訴人抗辯被上訴人之追索權已罹於時效
    等語，即為可採。從而，被上訴人本於票據之法律關係，請求上訴人給付票款一
    百三十五萬元及利息，即無理由，應予駁回。
六、按借用人應於約定期限內，返還與所借用物種類、品質、數量相同之物，民法第
    四百七十八條前段定有明文。又按保證，乃當事人約定，一方於他方之債務人不
    履行債務時，由其代負履行責任之契約，民法第七百三十九條定有明文。另保證
    債務，除契約另有訂定外，包含主債務之利息、違約金、損害賠償及其他從屬於
    主債務之負擔，亦為民法第七百四十條所明訂。末按應付利息之債務，其利率未
    經約定，亦無法律可據者，週年利率為百分之五；遲延之債務以支付金錢為標的
    者，債權人得請求依法定利率計算之遲延利息，民法第二百零三條、第二百三十
    三條第一項前段亦分別定有明文。查陳冠樺係為擔保其向被上訴人借款本息共一
    百三十五萬元之清償而簽發系爭本票，上訴人亦係為保證陳冠樺對於被上訴人所
    負前開債務之履行而簽名背書於系爭本票，而陳冠樺自系爭本票到期日迄今均未
    清償借款等情，業如前述，則依前開法律規定，被上訴人本於借款及保證之法律
    關係請求被上訴人代負履行責任，訴請被上訴人給付一百三十五萬元，及自九十
    一年二月二十八日起至清償日止，按年利率百分之五計算之法定遲延利息，為有
    理由，應予准許，原審就此部分為被上訴人勝訴之判決，核無不合（原審駁回被
    上訴人逾此部分之利息請求，未據被上訴人聲明不服），上訴意旨指摘原判決不
    當，求予廢棄改判，為無理由，應予駁回。
七、本件事證已臻明確，兩造其餘攻擊防禦方法，均核與本件判決結果不生影響，爰
    不一一贅述，附此敘明。
八、據上論結，本件上訴為無理由，依民事訴訟法第四百三十六條之一第三項、第四
    百四十九條第一項、第七十八條，判決如主文。
中　　　華　　　民　　　國　　九十三　　年　　　六　　　月　　二十八　　日
                                  臺灣苗栗地方法院民事庭
                                  審判長法      官  陳鴻斌
                                        法      官  沈佳宜
                                        法      官  曾明玉
右正本證明與原本無異
如對本判決上訴，須於判決送達後二十日內向本院提出上訴狀，同時表明上訴理由；
如已於本判決宣示後送達前提起上訴者，應於判決送達後十日內補具上訴理由（均須
按他造當事人之人數附繕本）。
中　　　華　　　民　　　國　　九十三　　年　　　六　　　月　　二十八　　日
                                        法院書記官    林美鳳
